【裁判字號】    97,交訴,167
【裁判日期】    980109
【裁判案由】    偽造文書等
【裁判全文】
臺灣臺北地方法院刑事判決             97年度交訴字第167號
公  訴  人  臺灣臺北地方法院檢察署檢察官
被      告  甲○○
上列被告因偽造文書等案件，經檢察官聲請以簡易判決處刑（
97年度偵緝字第696號），本院認不宜以簡易判決處刑，改依通
常程序審理，嗣被告於準備程序中就被訴事實為有罪之陳述，經
告以簡式審判之要旨，並聽取當事人之意見後，經本院合議庭裁
定由受命法官獨任進行簡式審判程序審理，判決如下：
    主  文
甲○○行使偽造私文書，足以生損害於公眾及他人，處有期徒刑
參月，如易科罰金，以新臺幣壹仟元折算壹日，如附表所示之偽
造署押均沒收；又服用酒類，不能安全駕駛動力交通工具而駕駛
，處拘役貳拾日，如易科罰金，以新臺幣壹仟元折算壹日。
    事  實
一、甲○○於民國96年8月24日上午1時許，在臺北市○○區○○
    街附近與友人飲酒後，已不能安全駕駛動力交通工具，而於
    同月日上午2時11分許，駕駛車牌號碼DPV-552號重型機車，
    行經臺北市○○區○○街95號前時為警攔查，並以酒精濃度
    測定器採測得其呼氣所含酒精濃度達每公升0.73mg。嗣甲○
    ○為逃避刑責，竟基於偽造私文書復持以行使之犯意，自96
    年8月24日上午2時11分起，冒用「廖住財」之名義，在酒精
    測試單、執勤員警攔停稽查單、汽機車駕駛人酒後生理協調
    平衡檢測紀錄表、權利告知書及逮捕通知書上，偽造「廖住
    財」之簽名及指印（詳如附表所示），交付承辦員警而行使
    ，並接續於同日上午3時18 分起，在臺北市政府警察局信義
    分局六張犁派出所內，冒用「廖住財」之名義應訊，並偽造
    「廖住財」之簽名及指印多枚於臺北市政府警察局信義分局
    調查筆錄上，致警方誤認犯罪嫌疑人係廖住財，而以涉嫌公
    共危險案件移送，足生損害於偵查機關對於偵查犯罪嫌疑人
    之正確性及廖住財。嗣經警將其所捺之指紋卡送經比對，確
    認係甲○○之指印，始查知上情。
二、案經臺北市政府警察局報告臺灣臺北地方法院檢察署檢察官
    聲請簡易判決處刑，本院認不宜以簡易判決處刑，改依通常
    程序審理，嗣甲○○於準備程序中就被訴事實為有罪之陳述
    ，本院合議庭裁定由受命法官獨任進行簡式審判程序審理。
    理  由
一、訊據被告甲○○就上揭事實於本院審理中坦承不諱（見本院
    卷第13頁背面），且有內政部警政署刑事警察局函1 份（見
    97年度偵字第1231號卷，下稱偵1231號卷第4至6頁）可證被
    告確實冒用廖住財簽名及指印，並有臺北市政府警察局信義
    分局調查筆錄（見偵1231號卷第12至14頁）、酒精測試單、
    執勤員警攔停稽查單（見偵1231號卷第16頁）、汽機車駕駛
    人酒後生理協調平衡檢測紀錄表（見偵1231號卷第18頁）、
    權利告知書及逮捕通知書（見偵1231號卷第22至24頁）附卷
    可稽，足認上開被告出於任意性之自白確與事實相符。
二、核被告與友人飲酒後，已不能安全駕駛動力交通工具，而於
    96年8月24日2時11分許，駕駛車牌號碼DPV-552號重型機車
    ，此部分係犯刑法第185條之3服用酒類不能安全駕駛動力交
    通工具而駕駛之公共危險罪。又按刑法上之偽造署押罪，係
    指單純偽造簽名、畫押而言，若在制式之書類上偽造他人簽
    名，已為一定意思表示，具有申請書或收據等類性質者，則
    係犯偽造文書罪（最高法院85年度臺非字第146 號判決意旨
    參照）。被告於接受司法警察詢問時，於調查筆錄內文中應
    告知事項欄之簽名、筆錄中以一問一答方式再次使接受詢問
    人知悉其得以保持沈默等權利旁之簽名、告知接受詢問人目
    前時間，請接受詢問人於同意或不同意接受詢問之回答旁之
    簽名，以及筆錄最末受詢問人欄之簽名，均係為確保司法警
    察嚴格遵守法定程序，避免日後接受詢問人再爭執詢問過程
    之合法，並非接受詢問人另以簽名表示何意思（最高法院91
    年度臺非字第294 號判決意旨參照）；司法警察為呼氣酒精
    濃度測試時，要求接受測試人於酒精濃度測試表、生理平衡
    檢測表上簽名，則係表示接受測試者為何人且確實有實施測
    試之事（最高法院91年度臺上字第1884號判決參照），故如
    於上開文書旁偽簽他人之姓名，均應論以偽造署押罪。核被
    告於附表所示編號1、2、4 號文件上偽造「廖住財」署名及
    指印之行為，係犯刑法第217條偽造署押罪； 被告於附表編
    號5、6號所示之權利告知書、逮捕通知書等文件上偽造「廖
    住財」署名及指印，具有告知訊問前依法應告知之事項、及
    已經收受逮捕通知之意思，於附表編號3 所示之執勤員警攔
    停稽查單上偽造之署押及指印，亦同時表示其飲酒結束逾15
    分鐘，經員警提供礦泉水漱口後，再實施酒測等情之意思，
    雖該等文書之內容係警察事先印製，然此不過為便利之措施
    ，被告既明知其內容，自可決定是否簽署，既仍執意冒名應
    訊而在其上偽造署押，則該事先印製之內容即為被告採為自
    己之一定意思表示，均屬刑法第210 條規定之私文書，被告
    偽造該私文書後，將之交付於員警收執，顯然對於該私文書
    內容有所主張，致使廖住財受有行政處分與刑事制裁之危險
    ，自足以生損害於警察機關對偵查犯罪嫌疑人之正確性及廖
    住財。核被告該部分所為，係犯刑法第216條、第210條之行
    使偽造私文書罪。本件被告基於單一冒名應訊之決意，於如
    附表所示之文件偽造被害人「廖住財」署押之行為，在時間
    及空間上均具有密切之關連性，且係侵害同一法益，無非係
    欲達同一逃避行政罰及刑責目的之接續動作，均係本於單一
    犯意接續進行，應為接續犯而屬單純一罪（最高法院86 年
    臺上字3295號判例意旨參照）。被告接續偽造署押之行為，
    為其偽造私文書之部分行為，又其偽造私文書之低度行為，
    復為行使偽造私文書之高度行為所吸收，均不另論罪。且被
    告所犯上開二罪，行為互異，應予分論併罰。爰審酌被告為
    規避刑責，冒用他人名義應訊，顯然欠缺法治觀念，惟犯罪
    後坦承犯行，態度尚稱良好等情狀，分別量處如主文所示之
    刑，且諭知易科罰金之折算標準。末查，如附表所示偽造署
    押，均依刑法第219條宣告沒收。
據上論斷，應依刑事訴訟法第452條、第273條之1第1項、第299
條第1項前段，刑法第185條之3、第216條、第210條、第41條第1
項前段、第219條，判決如主文。
本案經檢察官李彥霖到庭執行職務。
中    華    民    國    98    年    1     月    9     日
                        刑事第十七庭法  官  劉煌基
上正本證明與原本無異。
如不服本判決應於收受送達後10日內向本院提出上訴書狀，並應
敘述具體理由；其未敘述上訴理由者，應於上訴期間屆滿後20日
內向本院補提理由書（圴須按他造當事人之人數附繕本）「切勿
逕送上級法院」。
                                    書記官  周小玲
中    華    民    國    98    年    1     月    15    日
附表：
┌──┬────────┬──────┬───────┐
│編號│文  件  名  稱  │ 欄     位  │  偽造之署押  │
├──┼────────┼──────┼───────┤
│ 1  │96年8月24日臺北 │應告知事項欄│廖住財署名3枚 │
│    │市政府警察局信義│、受詢問人欄│、指印9枚     │
│    │分局調查筆錄    │及內文      │              │
├──┼────────┼──────┼───────┤
│ 2  │酒精測試單      │被測人欄位  │廖住財署名、指│
│    │                │            │印各1枚       │
├──┼────────┼──────┼───────┤
│ 3  │執勤員警攔停稽查│受稽查人欄  │廖住財署名、指│
│    │單              │            │印各1枚       │
├──┼────────┼──────┼───────┤
│ 4  │汽機車駕駛人酒後│受測人欄    │廖住財署名、指│
│    │生理協調平衡檢測│            │印各1枚       │
│    │紀錄表          │            │              │
├──┼────────┼──────┼───────┤
│ 5  │權利告知書      │被告知人欄  │廖住財署名、指│
│    │                │            │印各1枚       │
├──┼────────┼──────┼───────┤
│ 6  │逮捕通知書      │被通知人欄  │廖住財署名、指│
│    │                │            │印各1枚       │
└──┴────────┴──────┴───────┘
附錄法條：
中華民國刑法第185條之3
服用毒品、麻醉藥品、酒類或其他相類之物，不能安全駕駛動力
交通工具而駕駛者，處一年以下有期徒刑、拘役或科或併科十五
萬元以下罰金。
中華民國刑法第216條
（行使偽造變造或登載不實之文書罪）
行使第 210 條至第 215 條之文書者，依偽造、變造文書或登載
不實事項或使登載不實事項之規定處斷。
中華民國刑法第210條
（偽造變造私文書罪）
偽造、變造私文書，足以生損害於公眾或他人者，處 5 年以下有
期徒刑。
中華民國刑法第219條
（沒收之特例）
偽造之印章、印文或署押，不問屬於犯人與否，沒收之。


司法院資訊處製作；財團法人民間司法改革基金會備份。
